臺灣新北地方法院行政訴訟判決
                                      111年度交字第396號
原      告  楊雅婷
訴訟代理人  陳軾霖律師                 
被      告  新北市政府交通事件裁決處
                    
代  表  人  李忠台（處長）
                    
訴訟代理人  黃曉妍律師

上列當事人間因交通裁決事件，原告不服被告民國111年7月14日
新北裁催字第48-C89C00000號裁決，向本院提起行政訴訟，本院
判決如下：
    主  文
一、原告之訴駁回。
二、訴訟費用新臺幣300元由原告負擔。
    事實及理由
壹、程序方面：
一、原告不服被告所為道路交通管理處罰條例第8條之裁決而提
    起撤銷訴訟，依行政訴訟法第237條之1，應適用交通裁決事
    件訴訟程序。本件因卷證資料已經明確，本院依同法第237 
    條之7規定，不經言詞辯論，直接裁判。
二、按行政訴訟法第237條之4第2項第1款、第4款：「地方法院
    行政訴訟庭收受前條起訴狀後，應將起訴狀繕本送達被告。
    被告收受起訴狀繕本後，應於20日內重新審查原裁決是否合
    法妥當，並分別為如下之處置：一、原告提起撤銷之訴，被
    告認原裁決違法或不當者，應自行撤銷或變更原裁決。但不
    得為更不利益之處分。四、被告重新審查後，不依原告之請
    求處置者，應附具答辯狀，並將重新審查之紀錄及其他必要
    之關係文件，一併提出於管轄之地方法院行政訴訟庭。」，
    此係新修正行政訴訟法（於民國〈下同〉100年11月23日修正
    公布），基於交通裁決事件所具質輕量多之特殊性質，並為
    使法律關係及早確定，於是創設「重新審查」之特別救濟機
    制，而免除訴願之前置程序，使原處分機關能再次自我審查
    原裁決是否合法妥當，滿足依法行政之要求，並可兼顧當事
    人之程序利益，避免當事人不必要之時間、勞力、費用之浪
    費，亦可達成司法資源之有效利用。如原處分機關審查結果
    認原裁決確有違法或不當之情事，自可撤銷或變更原裁決，
    並就同一違規事實為新裁決並為答辯，至於此變更後之新裁
    決如仍非完全依原告之請求處置，依行政訴訟法第237 條之
    4第3項規定之反面解釋，自不應視為原告撤回起訴，管轄法
    院仍應就原處分機關變更後所為之新裁決及答辯為審判對象
    ，繼續進行審理。查被告本以111年6月16日新北裁催字第48
    -C89C00000號違反道路交通管理事件裁決書，裁處原告罰鍰
    新臺幣（下同）10,000元、吊扣駕駛執照6個月，嗣經原告
    不服，提起行政訴訟，本院依職權移請被告重新審查後，被
    告乃改以111年7月14日新北裁催字第48-C89C00000號違反道
    路交通管理事件裁決書，裁處原告罰鍰10,000元、吊扣駕駛
    執照6個月（違規事實及違反法條均未變更，僅刪除原載關
    於駕駛執照逾期不繳送之處理部分），而因原告於起訴時即
    訴請撤銷原裁處之全部處罰內容，故上開新裁決顯非完全依
    原告之請求處置，依照前述說明，本院司法審查之對象自應
    為被告111年7月14日新北裁催字第48-C89C00000號違反道路
    交通管理事件裁決書。
貳、實體方面：
一、爭訟概要：
　　緣原告於111年3月15日18時「16分」（若依監視器錄影畫面
    所示時間則為「13分」，但縱使與實際時間有誤差，仍不影
    響本件違規事實認定之同一性），駕駛其所有之車牌號碼00
    0-000號普通重型機車（下稱系爭機車），沿新北市永和區
    中山路1段行駛至與永和路2段交岔而設有機慢車兩段左轉標
    誌「遵20」時，未依該標誌指示，逕行違規左轉至永和路2
    段（行為一），而為斯時於永和路2段路側執行勤務之新北
    市政府警察局永和分局交通分隊警員目睹，乃趨前至外側車
    道，而在其正前方吹哨並以雙手張開平舉（右手持閃爍指揮
    棒）之方式，示意其停車接受稽查，惟原告並未停車而往右
    避開警員後繼續前駛（行為二），警員乃記下系爭機車之車
    牌號碼，而於原告在下一個路口停等紅燈時予以攔查，並以
    其先後有「轉彎或變換車道不依標誌、標線、號誌指示」（
    行為一）、「違反處罰條例之行為，拒絕停車接受稽查而逃
    逸」（行為二）等違規事實，於攔查處當場分別填製新北市
    政府警察局掌電字第C89C00000號、第C89C00000號等舉發違
    反道路交通管理事件通知單予以舉發，記載應到案日期均為
    111年4月14日前，並於111年3月16日移送被告處理，原告於
    111年3月22日、4月18日先後填製「新北市政府交通事件裁
    決處交通違規案件陳述書」到案陳述不服舉發。嗣被告就行
    為二部分，認原告有「違反處罰條例之行為，拒絕停車接受
    稽查而逃逸」之違規事實，乃依道路交通管理處罰條例第60
    條第1項（前段）及違反道路交通管理事件統一裁罰基準表
    等規定，於111年7月14日以新北裁催字第48-C89C00000號違
    反道路交通管理事件裁決書（下稱原處分），裁處原告罰鍰
    10,000元，吊扣駕駛執照6個月。原告不服，遂提起本件行
    政訴訟。
二、原告起訴主張及聲明：
（一）主張要旨：
 　1、緣於111年3月15日18時許，原告駕駛系爭機車，沿新北市
      永和區中山路行駛至永和路2段交岔路口時，因斯時前方
      為綠燈號誌且正值下班車潮車輛眾多，故原告便跟隨前車
      （車牌號碼：000-0000)左轉永和路2段。嗣於永和路2段
      停等紅燈時遭永和分局永和交通分隊警員王○儒攔停，警
      員並稱：「原告違規左轉，經其於路口攔停卻未停車受檢
      而逃逸」云云，開立新北市政府警察局掌電字第C89C0000
      0號舉發違反道路管理事件通知單命原告簽收。
　 2、又因事發當時系爭路口車流量眾多、聲音吵雜，且警員僅
      是於路口隨意揮動指揮棒，並無「以指揮棒指向原告」或
      「命原告停車受檢」之手勢或指揮動作，此由路口監視器
      畫面周遭車輛亦有陸續通過即可證明；而原告在通過系爭
      路口時亦無蛇行、逃竄等行為，甚至直到停等紅綠燈時遭
      警員上前盤查時，原告尚有回復：「我不知道你在攔我」
      等語，顯見原告絕無拒絕停車接受稽查而逃逸之故意。
   3、嗣於原告收受違規通知單，遭裁處1萬元罰鍰並吊扣駕驶
      執照6個月之通知後，隨即向被告提出交通違規申訴，惟
      經被告以新北裁申字第1115325228號函發回命永和分局交
      通隊重新審查後仍維持原處分，卻未檢具相關理由及證物
      ，尚難令人甘服，原告僅得於法定期間内提起本件訴訟，
      捍衛自身權益。
   4、原處分書僅發函命新北市永和分局交通分隊重新審查，並
      未自行審閱相關監視錄影畫面、員警密錄器等客觀證據，
      有適用道路交通管理處罰條例第60條第1項不當及不適用
      行政罰法第7條第1項之違法：
    ⑴按「汽車駕駛人，駕駛汽車有違反本條例之行為，經交通
      勤務警察或依法令執行交通稽查任務人員制止時，不聽制
      止或拒絕停車接受稽查而逃逸者，除按各該條規定處罰外
      ，處新臺幣一萬元以上三萬元以下罰鍰，並吊扣其駕駛執
      照六個月」、「違反行政法上義務之行為非出於故意或過
      失者，不予處罰。」，道路交通管理處罰條例第60條第1
      項前段、行政罰法第7條第1項分別定有明文。
    ⑵次按「…是依前揭員警攔停過程可知，原告車速正常，行駛
      路線也屬正常，並無轉頭看員警，顯然係從容通過員警，
      且騎乘在原告後方之機車騎士亦為相同情形，復於原告及
      騎乘在原告後方之機車騎經員警時，員警除將指揮棒平指
      外，並未有其他明顯之攔停動作，復未輔以哨音或喝令渠
      等停車，亦未為追趕行為，可見員警攔停動作並非明確至
      一般人均足以知悉之程度，佐以原告及騎乘在原告後方之
      機車騎士之前述反應，且均未加速駛離酒測攔檢點之情，
      益徵原告並無不依指示停車接受稽查之故意或過失。況舉
      發機關表示當天執行15至19時酒測勤務4小時，同一執勤
      舉發員警在同一執勤地點舉發行經有告示執行酒精濃度測
      試檢定處所不依指示停車接受稽查僅1件等語，有前揭106
      年11月20日函附卷可資，則員警既對原告及原告後方機車
      騎士為相同之指示，何以舉發機關認原告即屬違反不依指
      示停車接受稽查，而騎乘在原告後之騎士則無違反，則舉
      發機關認定『不依指示』之『指示』本身，顯然有不同標準，
      難認係屬明確。從而，員警所為之指示既未明確，則原告
      並未停車接受稽查，實難認有何道路交通管理處罰條例第
      35條第4項所規定之『不依指示停車接受稽查』之情事。」
      、「又根據本院勘驗舉發機關執勤過程之錄影光碟，原告
      於騎駛系爭機車通過舉發機關執行酒精濃度測試檢定之處
      所前後，執勤警察攔停車輛之手勢，不外乎將左手及所持
      指揮棒伸出而平舉在中間車道上，或尚上下揮動1至2次後
      繼續平舉在中間車道上，右手則以手勢比劃（右手向前平
      舉，手心朝向前即向該車駕駛人）示意來車停止，若來車
      尚未行駛至其面前即放緩車速，則尚先以右手比劃（狀似
      請進之動作），最簡略之手勢，亦至少如附件之A警察手
      勢（即將左手及所持指揮棒伸出而平舉在中間車道上而上
      下揮動2次後，繼續平舉在中間車道上）及B警察手勢（即
      將左手及所持指揮棒伸出而平舉在中間車道上，右手則以
      手心向前即向被攔查車輛平伸示意來車停止）。惟查，當
      原告騎駛之系爭機車通過舉發機關執行酒精濃度測試檢定
      處所之瞬間，執行攔查之B警察之動作，於僅將持指揮棒
      之左手舉起而甫再放平時，系爭機車已行駛至其身旁，而
      原告並無轉頭看B警察之動作，其行駛路線亦無偏離，車
      速既未放慢，亦未加快，而顯然從容通過B警察，B警察之
      左手僅隨著系爭機車自其面前通過而略往左移，另右手抬
      至胸前，隨即兩手均放下，詳如附件。假設前述A、B警察
      之攔停手勢動作均屬正確而標準，且B警察亦確實有意攔
      停騎駛系爭機車之原告，然而，其所比劃之手勢，既不如
      附件之手勢完整，亦未輔以哨音，其攔停動作已非明確至
      一般人均足以知悉之程度，且因其開始比劃時，騎駛系爭
      機車之原告已行駛至其身旁，於該瞬間，客觀上亦顯難要
      求原告在往前行駛之際，尚轉頭觀察身旁之B警察之動作
      ，並迅速理解B警察有意對其攔停之動作，且隨即作出停
      車之反應；尤有甚者，原告於通過B警察時，並未偏離其
      原本路線或驟然加速，而B警察於原告未停車而通過時，
      亦無任何喊叫或吹哨之動作，原告更無從得悉其甫忽略B
      警察並未完整比劃之攔停動作，而再即時煞停以供稽查。
      從而，原告於『駕駛汽車行經警察機關設有告示執行酒精
      濃度測試檢定之處所』時，B警察之指揮手勢既未明確，則
      原告並未停車接受稽查，即難認其有同條例第35條第4項
      所規定『不依指示停車接受稽查』之客觀行為及主觀之故意
      或過失。」，臺灣臺北地方法院106年度交字第360號行政
      訴訟判決、臺灣基隆地方法院105年度交字第60號行政訴
      訟判決亦著有與本案高度相似之前例可稽。準此，道路交
      通管理處罰條例第60條第1項「拒絕停車接受稽查而逃逸
      」構成要件之認定，除了需辨識執法者之動作是否得以特
      定外，更需行為主觀上有拒絕受檢而逃逸之故意，倘若無
      法證明上開要件，自不得以該法加以裁判甚明。
    ⑶經查，本案事發當下正值晚間下班車潮，而永和路2段、中
      山路更是新北市之主要縣道，道路車流跟多，依新北市永
      和區永和路2段及中山路路口監視器錄影畫面所示，舉發
      機關員警舉起手勢後至原告駕駛系爭機車經過前，尚有數
      台機車經過（包含原告所跟隨之車牌號碼000-0000號前車
      ），均未因員警舉手有任何停車行為，顯見員警所處位置
      及舉措，客觀上難使該路口車輛駕駛人認知有攔停之意。
      且該員警之手勢與前臺灣省政府警務處編印之「交通警察
      實務手冊」内「交通警察指揮手勢」第2點，或新北市政
      府警察局交通警察大隊網頁宣傳資料上，命前面來車停止
      之攔停手勢的規定及經驗法則顯有不同，客觀上非攔停行
      為，一般人難認有攔停意思。至於吹鳴哨音可能用於攔停
      ，但亦可能用於指揮交通、督促車輛儘速行進。本件舉發
      機關員警以未明手勢執行指揮交通勤務，一般人可能理解
      為督促左轉車輛儘速前進，以維持交通順暢之意，客觀上
      未構成攔停行為。此外，該員警手勢也與内政部警政署交
      通違規稽查與輕微違規勸導作業注意事項第肆點第1項第2
      款「攔停舉發」第7目（5)關於攔停方式之規定不符，難
      謂已合法進行攔停。
    ⑷再者，依系爭監視器錄影畫面所示，原告於舉發機關員警
      舉起手勢前後，車行速度相當一致，並無任何加速離開情
      形，其行駛路線亦無偏離，顯然從容通過舉發機關員警，
      且在約1分鐘後後續路段行進時，速度亦極為正常，無加
      速逃逸。可見原告主觀並無認識舉發機關員警攔停動作，
      更無拒絕停車接受稽查而有加速逃逸情形，不該當道路交
      通管理處罰條例第60條第1項「逃逸」的要件。準此，原
      告客觀上無不聽制止或拒絕停車接受稽查而逃逸，主觀上
      也無故意或過失，原處分有適用道路交通管理處罰條例第
      60條第1項不當及不適用行政罰法第7條第1項之違背法令
      ，自有撤銷之必要。　
（二）聲明：原處分撤銷。
三、被告答辯及聲明：
（一）答辯要旨：
   1、經查員警職務報告內容及違規現場照片，原告騎乘系爭機
      車於中山路1段上，於行經永和路口時，該路口設有機車
      兩段式左轉之標牌，該標牌清晰且不存斑駁致無法辨識之
      情，原告行經該路段時自應依規定兩段式左轉，然系爭機
      車與其他部機車於面對路口綠燈時並未至永和路2段機車
      待轉格進行待轉，反隨車流逕行左轉進入永和路2段，顯
      未依規定至待轉區待轉後再行前進，上情均遭執勤員警目
      睹並進行攔停，又原告申訴書中提及：「…因對該路段較
      不熟悉，看到前方一台機車左轉，即以為該路段可直接左
      轉」等語與上述員警陳述過程相符，綜上，足堪認其未依
      規定兩段式左轉之違規事實存在無誤。
   2、次查員警密錄器影像(「影像檔.avi」，畫面時間：18：1
      6：20至18：16：25)，於畫面時間18：16：21至18：16：
      22處，員警於目睹原告上述違規行為後，隨即以平舉雙手
      並揮動右手指揮棒，對進入永和路2段車道之原告及其他
      部違規車輛進行攔停，同時輔以長聲哨音並喝令停車，參
      考交通指揮及哨音之意義，長聲哨音意指「指揮停止」，
      平舉雙手亦有「停止通行」之意，與原告所稱指揮路口交
      通之行為顯然有別，上情與員警職務報告內容所述：「見
      2FH-092普重機及其他部機車未依標誌兩段式左轉，待左
      轉汽車車流通過、兩部機車視線未遭汽車車流阻隔後，趨
      前並右手持指揮棒攔停及長吹哨音加以攔查(此時員警位
      置約兩車正前方2~3公尺)…內容相符，且於該攔查行為後
      ，除原告以外車輛均配合指示停下，堪認該示意攔查行為
      客觀上以臻明確，行經用路人均能辨識。
   3、另對照路口監視器影像(「影像檔1.avi」，畫面時間：18
      ：13：52至15：13：54)，可見員警走進車道中，於原告
      正前方時轉身面對原告，對之示意攔查，並參考原告申訴
      書所提：「…因對該路段較不熟悉，看到前方一台機車左
      轉，即以為該路段可直接左轉，結果轉過去，看見女警張
      開雙手，當下以為在指揮交通…」，可確認當時員警舉止
      應為走進車道後面朝原告並平舉雙手，綜上說明，原告對
      員警之攔查行為主觀應確實知悉，然於上述情境下竟稱自
      己未見警員攔停而無不服稽查逃逸之違規，渠等主張即與
      常情相違，僅欲推卸罪責之詞，並不足採，被告據上列理
      由而為裁處，應無違誤。
   4、原告固於起訴狀中以未見員警攔查行為為辯，然如上揭說
      明，原告所言與事實並不相符，且原告於對員警攔查行為
      主觀知悉後，並未暫停車輛接受稽查仍逕行向前行駛，已
      然該當不服稽查逃逸之違規態樣，是以，原告主張並無可
      採，處分自應予維持。
   5、末按行政罰法第7條第1項規定：「違反行政法上義務之行
      為非出於故意或過失者，不予處罰。」，因此，不論違規
      行為人係故意或過失而違反道路交通管理處罰條例第60條
      行政法上義務之行為，均應予處罰。本案原告先有未依路
      口標誌左轉之違規，遭執勤員警目睹後攔停，然其並未暫
      停車輛反而駕車駛離現場，爾後因遇紅燈而停車，方遭員
      警攔停並依法製單舉發，核其行為係因遇外部客觀因素而
      停車，並不影響其行為時主觀逃逸故意。
   6、再者，原告既為合法考領機車駕駛執照之人，有駕駛人基
      本資料為憑，其對上述規定應知之甚詳，並應確實遵守。
      是原告前揭所述，無非單方所執之詞，委無足取。
   7、綜上所述，被告依法裁處，應無違誤，原告之訴為無理由
      。
（二）聲明：原告之訴駁回。
四、爭點：
　　原告是否有原處分所指「違反處罰條例之行為，『拒絕停車
    接受稽查而逃逸』」之違規事實？
五、本院的判斷：
（一）前提事實：
　　　爭訟概要欄所載之事實，除原告以當時並不知警員係對其
      為攔停之動作，乃否認違規外，其餘事實業為二造分別於
      起訴狀、答辯狀所不爭執，且有舉發違反道路交通管理事
      件通知單2紙、違規查詢報表影本1紙、交通違規申訴影本
      2紙、新北市政府警察局永和分局111年3月30日新北警永
      交字第1114192915號函影本1份、職務報告影本1紙、行向
      示意（街景）圖影本4幀、原處分影本1紙、機車車籍查詢
      影本1紙（見本院卷第141頁、第143頁、第145頁、第147
      頁、第149頁、第151頁、第152頁、第161頁、第163頁、
      第164頁、第167頁、第169頁、第171頁）、警員採證錄影
      擷取畫面42幀（見本院卷第165頁、第166頁、第201頁至
      第275頁〈單數頁〉）、監視器錄影擷取畫面25幀（見本院
      卷第277頁至第325頁〈單數頁〉）、警員採證及監視器錄影
      光碟1片（置於本院卷卷末存置袋）足資佐證，是除原告
      主張及否認部分外，其餘事實自堪認定。
（二）原告確有原處分所指「違反處罰條例之行為，『拒絕停車
      接受稽查而逃逸』」之違規事實：
   1、應適用之法令：
    ⑴道路交通標誌標線號誌設置規則第65條：
　　　機慢車兩段左（右）轉標誌「遵20」、「遵20.1」，用以
      告示左（右）轉大型重型機車以外之機車或慢車駕駛人應
      遵照號誌指示，在號誌顯示允許直行時先行駛至右（左）
      前方路口之左（右）轉待轉區等待左（右）轉，俟該方向
      號誌顯示允許直行後，再行續駛，以兩段方式完成左（右
      ）轉。本標誌設於實施機慢車兩段左（右）轉路口附近顯
      明之處，並配合劃設機慢車左（右）轉待轉區標線。本標
      誌下緣得設「機慢車兩段左（右）轉」附牌，標準型附牌
      圖例如下：（略）。
　　⑵道路交通管理處罰條例第3條第8款：
　　　本條例用詞，定義如下：八、車輛：指非依軌道電力架設
      ，而以原動機行駛之汽車（包括機車）、慢車及其他行駛
      於道路之動力車輛。　
    ⑶道路交通管理處罰條例第48條第1項第2款：
　　　汽車駕駛人轉彎或變換車道時，有下列情形之一者，處新
      臺幣六百元以上一千八百元以下罰鍰：二、不依標誌、標
      線、號誌指示。
    ⑷道路交通管理處罰條例第60條第1項前段：
　　　汽車駕駛人，駕駛汽車有違反本條例之行為，經交通勤務
      警察或依法令執行交通稽查任務人員制止時，不聽制止或
      拒絕停車接受稽查而逃逸者，除按各該條規定處罰外，處
      新臺幣一萬元以上三萬元以下罰鍰，並吊扣其駕駛執照六
      個月。
　　⑸行政罰法第7條第1項：
　　　違反行政罰上義務之行為非出於故意或過失者，不予處罰
      。　
    ⑹按「本細則依道路交通管理處罰條例第九十二條第四項規
      定訂定之。」、「處理違反道路交通管理事件之程序及統
      一裁罰基準，依本細則之規定辦理。前項統一裁罰基準，
      如附件違反道路交通管理事件統一裁罰基準表。」，違反
      道路交通管理事件統一裁罰基準及處理細則第1條、第2條
      第1項、第2項分別亦有明定，是違反道路交通管理事件統
      一裁罰基準及處理細則即係基於法律之授權所訂定，而該
      處理違反道路交通管理事件之統一裁罰基準（即「違反道
      路交通管理事件統一裁罰基準表」）已考量「違反事件」
      、「法條依據」、「法定罰鍰額度或其他處罰」、「違規
      車種類別或違規情節」、「期限內繳納或到案聽候裁決者
      」、「逾越應到案期限30日內，繳納罰鍰或到案聽候裁決
      者」、「逾越應到案期限30日以上60日以內，繳納罰鍰或
      到案聽候裁決者」、「逾越應到案期限60日以上，繳納罰
      鍰或逕行裁決處罰者」等因素，作為裁量之標準，並未違
      反授權之目的及裁量權之本質，是其不僅直接對外發生效
      力，且被告亦應受其拘束而適用之。
   2、本件之舉發經過，業據舉發警員於前揭「職務報告」敘明
      ：「一、職王○儒於110年03月15日17至19時擔服交通崗勤
      務，於永和中山路口周遭指揮交通，於同日18時17分許，
      見000-000普重機車及其他部機車未依標誌指示兩段式左
      轉，職見狀後待左轉汽車車流通過、兩部違規機車視線未
      遭汽車車流阻隔後，趨前並右手持指揮棒攔停及長吹哨音
      加以攔停（此時員警位置約於兩車正前方2〜3公尺），攔
      停時員警雙手平舉，令來車均得即時停止，左手以平舉方
      式、右手持指揮棒攔停，除該申訴車輛外其他車輛均配合
      指示停下，可見本次攔停動作均能符合各項要件，且客觀
      上已臻至明確致車輛駕駛人均能辨認員警攔停指令。員警
      站立於路中且在違規車輛正前方、更有攔停動作，該車駕
      駛見狀後減速，再從員警左側繞越通過，難謂主觀上稱無
      法察覺攔停之意，而後沿永和路二段往中正橋方向駛離，
      員警於詳記車號後趨前攔停該車並依規定製單舉發。二、
      雙方對話過程中職問「我在攔你妳沒有聽到嗎、怎麼可能
      沒有聽到？」，楊民答「我以為可以過」，再問「知道我
      在攔你你還這樣闖過去」。楊民答「因為我不知道說我這
      台是不能過的」。三、駕駛人應負有注意前方路況之義務
      (道交安全規則第94條第3項），本案員警站立於其於應注
      意路況之視線範圍（正前方）内，著反光背心、以指揮棒
      、哨音、喊聲命令停車，該車顯已客觀具拒絕停車接受稽
      查而逃逸離去之事實行為，違反道交條例第60條第1項「．
      ．．。」，全程均有員警微型攝影機影像及路口監視器佐證
      ，核旨案違規事實均屬明確，」；又依前揭警員採證錄影
      擷取畫面所示：「於畫面顯示時間2022/03/15（下同）18
      ：16：21，畫面右下角處出現1支閃爍之指揮棒；於18：1
      6：22，畫面右下角處，警員（著制服）右手平舉而持閃
      爍之指揮棒，面向前方行駛而來之2輛機車〈黑色機車行駛
      內側車道，白色機車行駛外側車道〉（斯時僅警員之右側
      有一小型巴士通過，但該2輛機車與警員之間並無其車輛
      ，且相距不遠）；於18：16：23，白色機車偏右行駛而通
      過警員站立處，旋警員以指揮棒指向黑色機車駕駛人；於
      18：16：24警員往後朝向行駛而去之白色機車。」；復依
      前揭監視器錄影擷取畫面所示：「一、於畫面顯示時間20
      22/03/15（下同）18：13：51，警員（著制服）右手持閃
      爍之指揮棒出現在畫面右上角處，旋往車道中間走去；於
      18：13：52起，車牌號碼000-000之白色普通重型機車出
      現而行駛於外側車道（接近車道線），且亮煞車燈；於18
      ：13：53，警員站立於該白色機車正前方，旋該白色機車
      之煞車燈熄滅且向右閃避警員；於18：13：54，外側車道
      有1輛普通重型機車（車牌號碼：000-0000）行經警員之
      右側，並亮煞車燈，而同時該白色機車亦瞬間亮煞車燈後
      ，避開警員而前駛。二、自該白色機車出現時起，其及另
      輛機車與警員間並無其車輛。」；再者，原告於前揭「新
      北市政府交通事件裁決處交通違規案件陳述書」（111年3
      月22日）陳稱：「．．．結果轉過去，『看見女警張開雙手』
      ，當下以為是在指揮交通．．．。」，另於前揭「新北市政
      府交通事件裁決處交通違規案件陳述書」（111年4月20日
      ）陳稱：「．．『另看影片有哨音』，但當時的車流量大，現
      場無法聽到哨音．．．。」，是原告並不否認當時見警員在
      其前方「張開雙手」，而警員亦的確有吹哨（僅稱斯時其
      未聽聞）。
　 3、據上，足認原告於前揭時、地駕駛其所有之系爭機車，未
      依機慢車兩段左轉標誌「遵20」指示，逕行違規左轉，經
      警員目睹乃趨前至外側車道中，而在其正方前吹哨並以雙
      手張開平舉（右手持閃爍指揮棒）之方式，示意其停車接
      受稽查，惟原告並未停車而往右避開警員後繼續前駛一事
      屬實，則被告據之認其有「違反處罰條例之行為，拒絕停
      車接受稽查而逃逸」之違規事實，乃以原處分裁處系爭機
      車車主（即原告）前揭處罰內容，觀諸前開規定，依法洵
      屬有據。
   4、雖原告執前揭情詞而為主張；惟查：
　　⑴警員於原告違規左轉後隨即趨前至外側車道中，而在其正
      前方吹哨並以雙手張開平舉（右手持閃爍指揮棒）之方式
      ，示意其停車接受稽查，且斯時原告與警員間並無其他車
      輛（僅旁邊有一部亦違規左轉之機車），且相距不遠，又
      加上哨音尖銳之聲音特性，原告實難諉為未能聽聞；再者
      ，警員示意攔停之位置並非在路口，又係以雙手張開平舉
      （右手持閃爍之指揮棒）朝向迎面而來之原告，則警員並
      非「指揮交通」而係示意其停車接受稽查，應屬明確。是
      原告以警員之手勢與交通警察指揮手勢不符，而哨音亦可
      能用於指揮交通而督促左轉車輛儘速前進，客觀上未構成
      攔停行為，自無足採（原告另舉由內政部警政署頒布之「
      交通違規稽查與輕微違規勸導作業注意事項」，業於108
      年12月31日起經內政部警政署108年12月31日警署交字第1
      0801763712號函示停止適用〈見本院卷第329頁〉）。
    ⑵依前揭行向示意街景圖及警員採證錄影擷取畫面所示，該
      路口（中山路1段行向）之內側車道前方懸臂桿及路側人
      行道之立桿，均設有機慢車兩段左轉標誌「遵20」，而「
       機慢車停等區線」（參照道路交通標誌標線號誌設置規
      則174條之2）之範圍亦不及於內側「左轉專用車道」，且
      依斯時之光線狀況，亦輕易即可辨明，是原告所稱不知該
      路口應「兩段左轉」，實難採信；故衡諸原告既甫為「未
      依標誌為兩段式左轉」之違規行為，則其就警員上開動作
      係示意其停車接受稽查，更能產生合理之連結而知悉；況
      且，縱使原告未能於短時間立即確認警員係示意其停車接
      受稽查，然依上開主、客觀情事，原告就警員係示意其停
      車接受稽查之可能性，自非可全然排除，亦即原告應可查
      覺警員可能係對其為攔停之動作，據之，則原告當可預見
      若警員確有該舉措而因己未停車接受稽查，勢將發生「拒
      絕停車接受稽查而逃逸」之結果，詎原告仍未停車予以確
      認而逕行駛離，即係容任該違規事實發生，則參照刑法第
      13條第2 項有關「未必故意」之規定（即「行為人對於構
      成犯罪之事實，預見其發生而其發生並不違背其本意者，
      以故意論。」），故仍應認原告有「違反處罰條例之行為
      ，拒絕停車接受稽查而逃逸」之違規行為。
　　⑶又依前揭警員採證及監視器錄影擷取畫面所示，原告於警
      員為攔停時曾煞車，隨即向右閃避警員前駛而構成本件違
      規事實；縱使原告無異常加速，且嗣於下一路口停等紅燈
      ，但若其無逃逸之意，本應於警員示意攔停時即減速停靠
      路邊接受稽查，而非繼續前駛，故自無從執之即為原告有
      利之認定。
　　⑷至於原告所指臺灣臺北地方法院106年度交字第360號及臺
      灣基隆地方法院105年度交字第60號等行政訴訟判決所根
      據之事實，核與本件顯屬有異，自難相提並論。　　
（三）本件判決基礎已經明確，兩造其餘的攻擊防禦方法及訴訟
      資料經本院斟酌後，核與判決結果不生影響，無一一論述
      之必要，一併說明。
（四）本件第一審裁判費為300元，所以確定第一審訴訟費用額
      為300元，由原告負擔。
六、結論：原處分並無違誤，原告訴請撤銷為無理由，應予駁回
    。
中　　華　　民　　國　 111　　年　　9 　　月　　8   　日
                  行政訴訟庭  法  官  陳鴻清
一、上為正本係照原本作成。
二、如不服本判決，應於判決送達後20日內，向本院提出上訴狀
    並表明上訴理由（原判決所違背之法令及其具體內容或依訴
    訟資料可認為原判決有違背法令的具體事實），其未載明上
    訴理由者，應於提出上訴後 20 日內向本院補提理由書（上
    訴狀及上訴理由書均須按他造人數附繕本，如未按期補提上
    訴理由書，則逕予駁回上訴），並應繳納上訴裁判費新臺幣
    750 元。
                              書記官  李玉秀
中　　華　　民　　國　　111 　年　　9 　　月　　8 　　日